臺灣新竹地方法院民事簡易判決  
109年度竹簡字第543號
原      告  賴竹旺  
被      告  李堯龍  
上列當事人間給付票款事件，本院於民國110年3月2日辯論終結
，判決如下：
    主      文
被告應給付原告新臺幣參拾肆萬壹仟玖佰肆拾陸元，及其中新臺
幣貳拾捌萬貳仟陸佰元自民國一○九年九月二十三日起至清償日
止，按週年利率百分之五計算之利息。
原告其餘之訴駁回。
訴訟費用新臺幣參仟捌佰陸拾元由被告負擔新臺幣參仟陸佰玖拾
捌元，餘由原告負擔。
本判決原告勝訴部分得假執行。
    事實及理由
壹、程序部分：
    按訴狀送達後，原告不得將原訴變更或追加他訴。但請求之
    基礎事實同一者，不在此限，民事訴訟法第255條第1項第2
    款定有明文。又所謂請求之基礎事實同一，係指變更或追加
    之訴與原訴之主要爭點有其共同性，各請求利益之主張在社
    會生活上可認為同一或關連，而就原請求之訴訟及證據資料
    ，於審理繼續進行在相當程度範圍內具有同一性或一體性，
    得期待於後請求之審理予以利用，俾先後兩請求在同一程序
    得加以解決，避免重複審理，進而為統一解決紛爭者即屬之
    （最高法院95年度台上字第1573號判決要旨參照）。本件原
    告起訴時原主張訴訟標的為請求支付票款（見本院卷第19頁
    ），嗣於言詞辯論程序中追加借款之法律關係為本件請求權
    基礎(見本院卷第31頁），被告雖不同意為追加，然原告所
    為係基於同一基礎事實所為之追加，經核與前開規定、說明
    相符，自應准許。
貳、實體部分：
一、原告起訴主張：被告前於民國104、105年間向原告借款美金
    1萬元，並約每月利息是美金150元，由被告配偶簽發支票交
    付原告，約定105年8月16日兌現，惟票款屆期時，被告無力
    清償，又再簽發面額為美金2,100元，到期日為108年4月16
    日，及面額為美金10,000元，到期日為108年8月31日，付款
    銀行均為第一銀行金邊分行之支票2紙（下稱系爭2紙支票）
    予原告，做為延期清償之票據。詎料，系爭2紙支票屆期亦
    無法兌現，原告多次向被告要求清償，被告均避不見面。為
    此爰依票據及借款之法律關係提起本件訴訟。並聲明：被告
    應給付原告新臺幣（下同）356,950元，及自支付命令聲請
    狀繕本送達之翌日起至清償日止，按年息百分之5計算之利
    息。
二、被告則以：系爭2紙支票不是被告的名字，也不是被告的帳
    戶，是被告配偶的，被告幫被告配偶向原告借錢，因為生意
    週轉，我們夫妻在那裡做貿易生意。而且我們每個月都有給
    付利息，美金1萬元的本金利息是每月美金300元，美金1萬
    元是借的錢，美金2,100元是支付利息的錢。之前有向原告
    借，但都有還，只剩這美金1萬元沒有還。簽立系爭美金1萬
    元支票，是因為借錢要擔保，才簽立支票給原告。我們從10
    4年就開始與原告有借款往來，系爭美金1萬元支票是換票的
    ，因為如果時間到但被告還沒還清的話，被告就會再開新的
    票去把舊的到期的票換回來，好像已經換了3、4次等語。並
    於本院聲明：原告之訴駁回。
三、本院之判斷：
　　原告主張被告於104、105年間向原告借款美金1萬元，約定
    每月利息為美金150元，由被告配偶簽發支票交付原告，約
    定105年8月16日兌現，惟票款屆期時，被告無力清償，又再
    簽發面額為美金2,100元，到期日為108年4月16日，及面額
    為美金10,000元，到期日為108年8月31日，付款銀行均為第
    一銀行金邊分行之支票2紙（下稱系爭2紙支票）予原告，為
    被告所否認。是本件本院所應審究者為：（一）原告是否得
    向被告請求給付票款？（二）被告是否向原告借款美金1萬
    元？經查：
（一）關於原告是否得向被告請求給付票款部分： 　　
　　1.按當事人主張有利於己之事實者，就其事實有舉證之責任
      ，民事訴訟法第277條定有明文。是以如係原告主張權利
      者，應先由原告負舉證之責，若原告不能舉證以證實自己
      主張之事實為真實，則被告就其抗辯事實即令不能舉證，
      或其舉證尚有疵累，亦應駁回原告之訴（最高法院17年度
      上字第917號判例意旨參照）。次按，在票據上簽名者，
      依票上所載文義負責；發票人應照支票文義擔保支票之支
      付，票據法第5條第1項、第126條分別定有明文。職是，
      若未在票據上簽名者，即不負票據責任。
    2.被告否認系爭2紙支票上發票人為被告，而本院向第一商
      業銀行股份有限公司函詢系爭支票支票帳戶為何人所開設
      ，經該行函覆本院略以：依柬甫寨當地法規，分行對客戶
      資料負有保密責任，本行金邊分行依規定無法提供客戶相
      關資料等語，有該行110年1月7日一總海管二字第1100001
      109號函（見本院卷第27頁）在卷可稽。則被告是否為系
      爭2紙支票之發票人尚屬有疑。而原告對於被告是否為系
      爭2紙支票發票人未能再行證明，則原告依票據法律關係
      請求被告給付票款356,950元及遲延利息，自屬無據。
（二）關於被告是否向原告借款美金1萬元部分：
　　⒈證人吳清森於本院證述：伊是透過朋友認識被告，被告在
      柬埔寨做燈具生意，有開公司、店面。於108年夏天伊有
      和原告去柬埔寨到被告公司，兩造有討論借貸的問題，有
      聽到被告有向原告借錢，原告有問被告錢什麼時候還，被
      告就回說錢他不會賴帳，他會還的等語（見本院卷第34-3
      5頁），另參以兩造LINE對話中被告要求原告不要提示本
      件利息票據，於退票後，原告則要求被告連同美金1萬元
      一併處理等情，亦有對話截圖（見本院卷第42-43頁）可
      按，原告主張被告向其借款美金1萬元，應屬可採。
    ⒉按借用人應於約定期限內，返還與借用物種類、品質、數
      量相同之物，未定返還期限者，借用人得隨時返還，貸與
      人亦得定一個月以上之相當期限，催告返還，民法第478
      條定有明文。原告主張被告於104、105年間向原告借款美
      金1萬元，約定每月利息美金150元，被告未清償前開債務
      交付原告系爭2紙支票，發票日分別為108年4月16日及108
      年8月31日，屆期後提示，均不獲兌現，而被告迄今亦未
      清償，則原告依借貸之法律關係請求被告清償借款美金1
      萬元及利息2,100元，自屬有據。又原告於110年1月20日
      言詞辯論期日追加以借款之法律關係為請求權基礎，依民
      法第202條規定，應以當日美金與新臺幣匯率換算，而當
      日匯率為1：28.26為換算，有臺灣銀行牌告匯率在卷可參
      ，則原告得請求金額為341,946元【計算式如下：（美金1
      0,000元＋美金2,100元）×28.26＝341,946元】，逾此部分
      請求，自屬無據。
    ⒊再被告為清償前開借款交付發票日108年8月31日支票，足
      見兩造約定清償日期為108年8月31日，依民法第229條第1
      巷規定，被告自108年9月1日起即負遲延責任。而遲延之
      債務，以支付金錢為標的者，債權人得請求依法定利率計
      算之遲延利息。但約定較高者，仍從其約定利率，民法第
      233條第1項前段、第2項分別定有明文。兩造雖約定利息
      為每月美金150元，然原告請求被告自收受支付命令聲請
      狀繕本送達之翌日即109年9月23日起按週年利率百分之5
      給付遲延利息，亦屬有據。又對於利息，毋庸支付遲延利
      息，民法第232條第2項定有明文。原告請求美金2,100元
      利息亦請求遲延利息，自屬無據。
四、綜上所述，原告依金錢消費借貸法律關係請求被告給付如主
    文第1項所示金額、遲延利息，為有理由，應予准許。逾此
    部分請求，為無理由，應予駁回。又本件係依民事訴訟法第
    427條第1項適用簡易訴訟程序所為被告敗訴之判決，就原告
    勝訴部分爰依職權宣告假執行。
五、本件事證已臻明確，兩造其餘攻擊防禦方法及所提證據，經
    核於結果不生影響，爰不一一論述，併此敘明。
據上論結，本件原告之訴為一部有理由、一部無理由，依民事訴
訟法第436條第2項、第79條、第389條第1項第3款，判決如主文
。
中　　華　　民　　國　　110 　年　　3 　　月　　16　　日
                  新竹簡易庭    法  官  邱玉汝
以上正本係照原本作成。
如對本判決不服，須於判決送達後20日之不變期間內，向本院提
出上訴狀；如委任律師提起上訴者，應一併繳納上訴審裁判費。
中　　華　　民　　國　　110 　年　　3 　　月　　16　　日
                                書記官  陳筱筑